【裁判字號】    96,訴,2092
【裁判日期】    971231
【裁判案由】    分割共有物
【裁判全文】
臺灣桃園地方法院民事判決              96年度訴字第2092號
原      告  甲○○
                        號
訴訟代理人  吳上晃律師
被      告  己○○
訴訟代理人  徐松龍律師
複 代 理人  徐瑋琳
被      告  戊○○
            壬○○
            辛○○
            乙○○
            丙○○
            丁○○民國80年.
上   1  人
法定代理人  林秀卿
兼 前 6 人
訴訟代理人  庚○○
                        衖20.
上列當事人間請求分割共有物事件，於民國97年12月26日言詞辯
論終結，本院判決如下：
    主      文
兩造共有坐落桃園縣八德市○○段五０一之一、五一二、五一三
、五一四、五一五、七八０、七八一地號土地准予合併分割，分
割方法如附圖所示，編號Ａ部分土地（面積一０五五０點五平方
公尺）歸原告所有；編號Ｂ１部分土地（面積一三七０平方公尺
）、編號Ｂ２部分土地（面積一三七０平方公尺）、編號Ｂ３部
分土地（面積一三七０平方公尺）、編號Ｂ４－１部分土地（面
積一一０二平方公尺）、編號Ｂ４－２部分土地（面積二六八平
方公尺）、編號Ｂ５部分土地（面積一三七０平方公尺）、編號
Ｂ６部分土地（面積一三七０平方公尺）、編號Ｂ７－１部分土
地（面積一一二三平方公尺）、編號Ｂ７－２部分土地（面積二
四七平方公尺）、編號Ｃ部分土地（面積四六０點五平方公尺）
歸被告公同共有。
訴訟費用由原告負擔二分之一，餘由被告連帶負擔。
    事實及理由
一、原告主張：坐落桃園縣桃園縣八德市○○段501 之1 、512
    、513 、514 、515 、780 、781 地號土地等7 筆土地（下
    稱系爭土地）為兩造所共有，其中系爭501 之1 、51 2、51
    3 、515 、780 、781 地號土地原告應有部分為1/2 ，被告
    公同共有應有部分1/2 ，系爭514 地號土地，原告應有部分
    為208/291 ，被告公同共有應有部分83/291，兩造曾就系爭
    土地分割事宜申請桃園縣八德市調解委員會調解不成，爰依
    民法第823 條第1 項、第824 條第1 項第1 款規定請求裁判
    分割等語，並聲明請准合併分割系爭土地，分割方法如附圖
    所示，編號A 部分土地（面積10550. 5平方公尺）歸原告所
    有。
二、被告以：同意合併分割系爭土地，請求併將被告各應分得土
    地同為分割，同意如附圖所示編號A 部分土地（面積10550.
    5 平方公尺）歸原告所有，編號B1部分土地（面積1370平方
    公尺）、編號B2部分土地（面積1370平方公尺）歸被告庚○○所有；編號B3部分土地（面積1370平方公尺）歸被告己○○所有；編號B4-1部分土地（面積1102平方公尺）、編號B4
    -2部分土地（面積268 平方公尺）歸被告乙○○、丙○○、
    丁○○共有；編號B5部分土地（面積1370平方公尺）歸被告
    辛○○所有；編號B6部分土地（面積1370平方公尺）歸被告
    壬○○所有；編號B7-1部分土地（面積1123平方公尺）、編
    號B7-2部分土地（面積247 平方公尺）歸被告戊○○所有；
    編號C 部分土地（面積460 點5 平方公尺）歸被告庚○○、
    己○○、乙○○、丙○○、丁○○、辛○○、壬○○、戊○○按被告庚○○應有部分2/7 ，被告己○○、辛○○、壬○○、戊○○各應有部分1/7 ，被告乙○○、丙○○、丁○○
    共有應有部分1/7 維持共有之分割方案等語。
三、按「各共有人，得隨時請求分割共有物。但因物之使用目的
    不能分割或契約訂有不分割之期限者，不在此限。」，「共
    有物之分割，依共有人協議之方法定之。」，「分割之方法
    ，不能協議決定者，法院得因任何共有人之聲請，命為左列
    之分配：一、依原物分配於各共有人。二、變賣共有物，以
    價金分配於各共有人。」，民法第823 條第1 項、第824 條
    第1 項、第2 項分別定有明文。本件系爭土地查無因法令或
    因物之使用目的不能分割情事，本件兩造就如何分割系爭土
    地起訴時確實不能達成協議，原告請求裁判分割系爭土地，
    洵屬有據，應予准許。
四、按分割共有物應斟酌共有物之性質、經濟效益及全體共有人
    之利益，並應符合公平原則。被告表明同意原告主張之分割
    方案，經本院會同兩造及桃園縣八德地政事務所人員到場實
    施鑑測，依原告主張分割方案繪製土地複丈成果圖，有勘驗
    筆錄及桃園縣八德地政事務所函附土地複丈成果圖在卷可按
    。經核原告主張之分割方案，尚屬符合土地向來之使用情狀
    ，於兩造利益之維護應未失衡，且避免土地細分，當可維護
    系爭土地最大經濟效益。至被告雖主張就被告間應分得土地
    一併分割等語，然查，依卷附土地登記謄本，被告就系爭土
    地應有部分迄仍以繼承為原因登記為公同共有，於其等分割
    遺產前，各被告就系爭土地之所有權應有部分並未彰顯，即
    各該被告就系爭土地之所有權應有部分若干並不明瞭，無從
    於本件分割共有物事件併為分割，被告之主張即無從採取。
    從而，原告主張採原物合併分割方法分割系爭共有土地，尚
    屬符合系爭土地之使用目的、經濟效用及兼顧兩造之公平利
    益原則，應可採行，爰諭知如主文第1 項所示，以消滅本件
    共有關係。
五、據上論結，本件原告之訴為有理由，依民事訴訟法第80條之
    1、第85條第2 項，判決如主文。
中    華    民    國    97    年    12    月    31    日
                  民事第三庭    法  官  熊祥雲
以上正本係照原本作成
如對本判決上訴，須於判決送達後20日內向本院提出上訴狀
中    華    民    國    97    年    12    月    31    日
                                書記官  陳鳳怡


司法院資訊處製作；財團法人民間司法改革基金會備份。
